【裁判字號】    98,交聲,173
【裁判日期】    980508
【裁判案由】    聲明異議
【裁判全文】
臺灣彰化地方法院交通事件裁定         98年度交聲字第173號
移送機關即
原處分機關  交通部公路總局臺中區監理所彰化監理站
異  議  人
即受處分人  甲○○
上列受處分人因違反道路交通管理處罰條例案件，對於交通部公
路總局臺中區監理所彰化監理站民國98年1月15日所為之裁決處
分（原處分案號：彰監四字第裁64-I00000000號），聲明異議，
本院裁定如下：
    主  文
異議駁回。
    理  由
一、原處分機關以：異議人即受處分人甲○○於民國97年12月14
    日上午9時16分許，騎乘車牌號碼299-BVB號機車行經彰化縣
    埔鹽鄉○○路段時，有「機車行駛於禁行機車道」內之違規
    行為，經警當場舉發，乃依道路交通管理處罰條例第45條第
    13款、第63條第1項第1款規定，裁處異議人罰鍰新臺幣（下
    同）600元及記違規點數1點之處分。
二、異議意旨略以：異議人於前揭時、地，駕駛上開機車行經該
    路段時，因當日趕赴臺中縣太平市上課，適逢前方外側車道
    有警車行駛，而該外側車道旁之路肩，又有機車行進中，異
    議人在該外側車道及路肩均無法超越之情況下，不得已乃由
    警車左側之內側車道超越警車，俟車行至安全距離後，即變
    換車道至外側車道，印象中並未有如警方所稱之繼續在內側
    車道行駛約450公尺之情形。爰聲明異議等語。
三、按「禁行機車」標字，用以告示本車道禁止汽缸總排氣量未
    滿五百五十立方公分之機器腳踏車通行，道路交通標誌標線
    號誌設置規則第178條第1項前段定有明文。次按機器腳踏車
    行駛之車道，應依標誌或標線之規定行駛，道路交通安全規
    則第99條第1項亦有明定。再按機器腳踏車，不在規定車道
    行駛，處600元以上1800元以下罰鍰；又汽車（含機車）駕
    駛人違反道路交通管理處罰條例第45條之規定者，除依原條
    款處罰鍰外，並記違規點數1點，道路交通管理處罰條例第
    45條第13款、第63條第1項第1款分別規定甚明。
四、經查：
  (一)異議人於97年12月14日上午9時16分許，騎乘車牌號碼299-B
    VB號機車，行經彰化縣埔鹽鄉○○路段時，未依規定車道行
    駛，而有行駛於禁行機車道內之違規行為一情，除為異議人
    所不爭執外，並有彰化縣警察局97年12月14日舉發違反道路
    交通管理事件通知單影本1紙在卷可參。是異議人確有上開
    違規行為無訛。
  (二)異議人雖以上開情詞置辯。惟查，上開路段於內側車道繪有
    「禁行機車」之標字，有彰化縣警察局溪湖分局98年5月5日
    溪警分五字第0980007235號函檢送該路段之相片2張在卷可
    佐。異議人為領有駕駛執照之人，對於駕駛人有遵守道路交
    通規則等相關規定之義務一節，自難諉為不知。且依執行取
    締本件違規行為之警員所述，異議人於超車後，係繼續行駛
    內側車道約450公尺，始返回外側車道。此有彰化縣警察局
    溪湖分局98年1月10日溪警分五字第0980000024號書函1份在
    卷可參。審及執行取締本件違規行為之警員，與異議人素不
    相識，應無誣陷異議人之動機，是上開書函所述情節，應可
    採信。是異議人辯稱於超車後，至安全距離後即返回外側車
    道云云，尚難遽予採信。何況，依異議人所述係因趕赴上課
    ，而超車行駛於禁行機車道內一節，縱令屬實，亦非屬緊急
    避難事由，其仍可以俟適當時機，再遵行車道超車。按此，
    異議人本件行駛於禁行機車道內之違規行為，難認有何阻卻
    違規事由，而得以減輕其罰或免罰。
五、綜上所述，異議人本件違規行為，事證明確。是原處分機關
    依據道路交通管理處罰條例第45條第13款、第63條第1項第1
    款規定，裁處異議人罰鍰600元及記違規點數1點之處分，核
    無不當。異議人本件異議為無理由，應予駁回。
六、據上論斷，應依道路交通管理處罰條例第87條第2項，道路
    交通案件處理辦法第19條，裁定如主文。
中    華    民    國    98    年    5     月    8     日
                            交通法庭  法  官  陳銘壎
以上正本證明與原本無異。
如不服本裁定，應於裁定送達後五日內向本院提出抗告狀 (須附
繕本 )。
中    華    民    國    98    年    5     月    8     日
                                      書記官  楊筱惠


司法院資訊處製作；財團法人民間司法改革基金會備份。
